臺灣桃園地方法院民事判決　　　　　　　 96年度訴字第998號
原　　　告　甲○○○
訴訟代理人　乙○○
被　　　告　丙○○
　　　　　　　　　　　　2段1.
　　　　　　　　　　　（現於台灣桃園監獄執行中）
上列當事人間請求損害賠償事件，原告就本院96年度易字第547
號詐欺刑事案件提起附帶民事訴訟（96年度附民字第81號），經
本院刑事庭裁定移送前來，於民國96年7月26日言詞辯論終結，
本院判決如下：
    主  文
被告應給付原告新台幣貳佰萬元及自民國九十六年五月十八日起
至清償日止，按年息百分之五計算之利息。
訴訟費用由被告負擔。
    事實及理由
一、按附帶民事訴訟除本編有特別規定外，準用關於刑事訴訟之
    規定。但經移送或發回、發交於民事庭後，應適用民事訴訟
    法，刑事訴訟法第490 條定有明文。次按訴狀送達後，原告
    不得將原訴變更或追加，但擃張或減縮應受判決事項之聲明
    者，不在此限，民事訴訟法第255 條第1 項第3 款規定甚明
    。本件原告原起訴聲明為：請判令被告賠償原告詐欺取得新
    台幣（下同）200 萬元，並自民國95年8 月9 日起至清償日
    止，按年利率百分之5 計算之利息，嗣經本院刑事庭裁定移
    送本院民事庭後，原告訴訟代理人於本院96年7 月26日言詞
    辯論期日更正聲明為自起訴狀繕本送達被告翌日起算利息，
    經核與上揭法律規定相符，應予准許，合先敘明。
二、原告起訴主張：被告丙○○與真實年籍不詳自稱「黃煥喜」
    及綽號「洪哥」等數名成年男子共組詐欺集團，假借名目向
    被害人詐騙款項。95年8 月9 日下午集團內不詳成員於隨意
    撥打電話，偶然聯絡上原告後，向原告佯稱其身分證已遭人
    冒用申請人頭帳戶，使原告陷於錯誤，而於當日下午三時許
    ，按該詐欺集團成員指示，將2,000,000 元匯入由被告向同
    有犯意聯絡之訴外人謝志杰（由本院刑事庭另案審理）借用
    謝員在復華商業銀行中壢分行申辦之0000000000000 號帳戶
    內。被告詐欺金額為原告多年積蓄老本，案發至今已造成原
    告財物重大損失。被告上開行為，業經本院96年易字第547
    號判決應執行有期徒刑4 年2 月在案。被告依法應賠償原告
    受詐騙之2,000,000 元。為此，爰依侵權行為之法律關係，
    提起本件訴訟。並聲明被告應給付原告2,000,000 元，及自
    起訴狀繕本送達翌日起至清償日止，按年利率百分之5 計算
    之利息。
三、被告則以：不爭執刑事判決所認定之事實等語，並聲明以：
    原告之訴駁回。
四、本件不爭執事項：被告丙○○與真實年籍不詳自稱「黃煥喜
    」及綽號「洪哥」等數名成年男子，共同意圖為自己不法之
    所有，而基於詐欺取財之犯意聯絡，共組詐欺集團，假借名
    目向被害人詐騙款項，期間並由被告於95年8月6日，向同有
    犯意聯絡之訴外人謝志杰借用謝某於93年9 月17日，在復華
    商業銀行中壢分行申辦之00000000000000等帳戶（下簡稱復
    華銀行帳戶），做為該詐欺集團詐騙被害人匯款之人頭帳戶
    使用。95年8 月9 日下午集團內不詳成員於隨意撥打電話，
    而偶然聯絡上原告後，向原告佯稱其身分證已遭人冒用申請
    人頭帳戶，使原告陷於錯誤，而於當日下午三時許，按該詐
    欺集團成員指示，將2,000,000 元匯入謝志杰之上開復華銀
    行帳戶。被告上開行為，業經臺灣桃園地方法院檢察署以96
    年度偵緝字第389 號案件提起公訴，本院96年易字第547 號
    判決應執行有期徒刑4 年2 月在案。
五、本院判斷：按「因故意或過失，不法侵害他人之權利者，負
    損害賠償責任。」、「數人共同不法侵害他人之權利者，連
    帶負損害賠償責任﹔不能知其中孰為加害人者，亦同。」、
    「連帶債務之債權人，得對於債務人中之一人或數人或其全
    體，同時或先後請求全部或一部之給付。連帶債務未全部履
    行前，全體債務人仍負連帶責任。」民法第184 條第1 項前
    段、第185 條第1 項、第273 條分別定有明文。本件被告既
    與前述真實年籍不詳自稱「黃煥喜」及綽號「洪哥」等數名
    成年男子，共同詐騙原告之金錢，而致原告受有財產上之損
    失，則被告上開故意侵權行為而致原告受有前述損失結果，
    其間具有相當因果關係等情，既均認定如前，則揆諸上揭法
    律規定，原告主張被告應對其負損害賠償責任，自屬有據。
    再按「損害賠償，除法律另有規定或契約另有訂定外，應以
    填補債權人所受損害及所失利益為限。」民法第216 條第1
    項定有明文。本件被告既應對原告負損害賠償責任，則原告
    進而依上開法律規定，請求被告賠償其詐騙自原告之款項2,
    000,000 元，致原告所產生之財產上損失，自亦於法有據，
    應予准許。
六、末按給付無確定期限者，債務人於債權人得請求給付時，經
    其催告而未為給付，自受催告時起，負遲延責任。其經債權
    人起訴而送達訴狀，或依督促程序送達支付命令，或為其他
    相類之行為者，與催告有同一之效力；遲延之債務，以支付
    金錢為標的者，債權人得請求依法定利率計算之遲延利息；
    應付利息之債務，其利率未經約定，亦無法律可據者，週年
    利率為5%，民法第229 條第2 項、第233 條第1 項前段、第
    203 條分別定有明文。本件係屬侵權行為損害賠償之債，自
    屬無確定期限者；又係以支付金錢為標的，則依上揭法律規
    定，原告就被告應給付之金額部分，一併請求自其以附帶民
    事起訴狀送達之翌日即96年5 月18日（見本院96年度附民字
    第81號卷宗第5 頁所載）起至清償日止，按法定利率即年息
    5% 計 算之利息，亦屬有據。
七、從而，原告依民法侵權行為規定之法律關係，請求被告給付
    原告2,000,000 及自96年5 月18日起至清償日止，按週年利
    率5%計算之利息，為有理由，應予准許。
據上論結，本件原告之訴為有理由，依民事訴訟法第78條，判決
如主文。
中　　華　　民　　國　　96　　年　　7 　　月　　31　　日
                  民事第三庭    法　官　陳清怡
以上正本係照原本作成
如對本判決上訴，須於判決送達後20日內向本院提出上訴狀
中　　華　　民　　國　　96　　年　　7 　　月　　31　　日
                                書記官　王羽潔
